【裁判字號】    98,易,2635
【裁判日期】    981030
【裁判案由】    詐欺
【裁判全文】
臺灣臺北地方法院刑事判決              98年度易字第2635號
公  訴  人  臺灣臺北地方法院檢察署檢察官
被      告  乙○○
                    、4樓
上列被告因詐欺案件，經檢察官聲請逕以簡易判決處刑（98年度
偵緝字第1773號、第1774號、第1775號、第1776號、第1777號）
及移送併辦（臺灣士林地方法院檢察署98年度偵字第7569號），
本院認不宜逕以簡易判決處刑，改適用通成程序審理，於準備程
序進行中，被告就被訴事實為有罪之陳述，經告知簡式審判程序
之旨，並聽取檢察官及被告之意見後，由本院合議庭裁定進行簡
式審判程序，判決如下：
    主  文
乙○○幫助共同意圖為自己不法之所有，以詐術使人將本人之物
交付，處有期徒刑月，如易科罰金，以新台幣壹仟元折算壹日
。
    事  實
一、乙○○明知申請金融帳戶使用乃輕而易舉之事，一般人無故
    取得他人金融帳戶使用之行徑常與侵害財產性犯罪之需要密
    切相關，可預見將自己之帳戶提供予他人使用，可能幫助他
    人為詐欺犯行，竟仍基於幫助詐欺之不確定故意，於民國98
    年3月間之某日、時，在某不詳處所，以新台幣（下同）8,0
    00元之代價，將其申請設立之台北華江橋郵局帳戶（局號：
    000000-0號、帳號：000000-0號）及聯邦銀行桃鶯分行帳戶
    （帳號：000000000000號）之提款卡及密碼等資料，提供予
    某姓名年籍不詳之詐欺集團成員使用，嗣該詐欺集團成員分
    別為下列詐欺行為：
  (一)於98年3月28日15時9分許，以電話聯繫王仁德，自稱係MOMO
    購物台人員，向王仁德佯稱其先前購物已設定分12期扣款，
    將有郵局人員來電說明等語，旋有假冒郵局人員「陳先生」
    來電，向王仁德佯稱須立即持金融卡前往金融機構自動櫃員
    機操補登資料等語，王仁德因曾向購物台購物，而信以為真
    ，遂依指示前往臺中市○○○路○段9之6 號聯邦銀行之自動
    櫃員機操作，以現金存款之方式將3筆金額各為8萬7,000 元
    、9,000元及1,000元之款項存入乙○○前揭聯邦銀行桃鶯分
    行帳戶內，嗣經王仁德發覺有異，而悉遭騙。
  (二)於98年3 月28日15時10分許，以電話聯繫尹乃鎬，自稱係雅
    虎奇摩拍賣網站之賣家，向尹乃鎬佯稱其先前購物扣款作業
    疏失，須立即持金融卡前往金融機構自動櫃員機操作以便解
    除分期付款之設定，將有郵局人員來電說明等語，旋有假冒
    郵局客服人員來電說明操作方式，尹乃鎬因曾向該網站購物
    ，而誤信為真，遂依指示前往臺北市○○區○○路17號郵局
    自動櫃員機操作，自其金融機構帳戶內轉出2萬8,998元之款
    項至乙○○前揭台北華江郵局橋帳戶內，嗣經尹乃鎬發覺有
    異，而悉遭騙。
  (三)於98年3 月28日17時17分許，以電話聯繫郭耿齊，自稱係雅
    虎奇摩購物網站客服人員，向郭耿齊佯稱其先前購物扣款作
    業疏失，日後將定期扣款，須立即持金融卡前往金融機構自
    動櫃員機操作始能解除定期扣款之設定，將有郵局人員來電
    說明等語，旋有假冒郵局客服人員來電說明操作方式，郭耿
    齊因曾向該網站購物，而不疑有他，遂依指示前往台新銀行
    之自動櫃員機操作，自其金融機構帳戶內轉出1 萬13元之款
    項至乙○○前揭台北華江橋郵局帳戶內，旋經郭耿齊發覺有
    異，而悉遭騙。
  (四)於98年3 月28日19時38分前之某時許，以電話聯繫林皇伶，
    自稱係新光銀行臺北總行之人員，向林皇伶其個人資料外洩
    須立即更改資料等語，致林皇伶陷於錯誤，遂依指示前往臺
    北縣新莊市○○路○ 段16號臺灣中小企業銀行之之自動櫃員
    機操作，自其金融機構帳戶內轉出7,042 元之款項至乙○○
    前揭台北華江橋郵局帳戶內，嗣經林皇伶發覺有異，而悉遭
    騙。
  (五)於98年3 月28日20時18分許，以電話聯繫甲○○，自稱係雅
    虎奇摩購物網站客服人員，向甲○○佯稱其先前購物扣款作
    業疏失，日後將分12期扣款，須立即持金融卡前往金融機構
    自動櫃員機操作始能解除定期扣款之設定，將有銀行人員來
    電說明等語，旋有假冒合作金庫「劉專員」來電說明操作方
    式，甲○○因曾向該網站購物，而信以為真，遂依指示以網
    路銀行轉帳之方式自其國泰世華銀行帳戶內轉出1 萬10元之
    款項至乙○○前揭台北華江橋郵局帳戶內，旋經甲○○發覺
    有異，而悉遭騙。
  (六)於98年3 月29日15時55分許，以電話聯繫陳俊元，自稱係雅
    虎奇摩拍賣網站之賣家，向陳俊元佯稱其先前購物轉帳方式
    有誤，將有銀行人員來電更改轉帳方式等語，旋有假冒聯邦
    銀行人員來電說明操作方式，陳俊元因曾向該網站購物，而
    信以為真，遂依指示前往台新銀行之自動櫃員機前操作，自
    其金融機構帳戶內轉出6,006 元之款項至乙○○前揭台北華
    江橋郵局帳戶內，旋經陳俊元發覺有異，而悉遭騙。
二、案經被害人尹乃鎬、林皇伶、甲○○、陳俊元訴由臺北市政
    府警察局萬華分局報告臺灣臺北地方法院檢察署（下稱臺北
    地檢署）檢察官偵查及被害人王仁德訴由臺北市政府警察局
    南港分局報告臺灣士林地方法院檢察署（下稱士林地檢署）
    檢察官呈請臺灣高等法院檢察署檢察長令轉臺北地檢署檢察
    官偵查起訴，另被害人王仁德訴由臺北市政府警察局士林分
    局報告士林地檢署檢察官移送併辦。
    理  由
一、被告乙○○所犯為死刑、無期徒刑、最輕本刑3 年以上有期
    徒刑以外之罪，亦非高等法院管轄第一審之案件，於準備程
    序進行中，被告就被訴事實為有罪之陳述，經告知簡式審判
    程序之旨，並聽取檢察官及被告之意見後，由本院合議庭裁
    定進行簡式審判程序。又簡式審判程序之證據調查，依刑事
    訴訟法第273條之2規定，不受同法第159條第1項、第161 條
    之2、第161條之3、第163條之1及第164條至第170 條規定之
    限制，再被告對於卷內之各項證據亦不爭執證據能力，故卷
    內所列之各項證據，自得作為證據，先予敘明。
二、上揭事實，業據被告於檢察官偵訊及本院審理時坦承無訛，
    核與告訴人王仁德、尹乃鎬、郭耿齊、林皇伶、甲○○及陳
    俊元於警詢時之指訴互核一致，並有告訴人等提出之自動櫃
    員機交易明細表、國泰世華銀行網路轉帳查詢列印表及被告
    之聯邦銀行帳戶存摺存款明細表、台北華江橋郵局交易明細
    表等資料在卷可按，足見被告之自白確與事實相符。又刑法
    上之故意犯，可分為直接故意與不確定故意，所謂不確定故
    意即指行為人對於構成犯罪之事實，預見其發生而其發生並
    不違反其本意，刑法第13條第2 項定有明文。而金融帳戶之
    提款卡及密碼，僅係供使用人作為存款、提款、匯款、轉帳
    之用，一般人均得自行向銀行申請開設帳戶並領取提款卡加
    以使用，並無任何特定身分之限制，倘其本意非在將該帳戶
    作為犯罪之不法目的或掩飾真實犯罪者身分之情況下，實無
    以他人名義之帳戶提款卡進行交易之必要。近來佯稱購物物
    款設定錯誤、退稅、欠款、查詢帳戶、中獎等方式詐欺之犯
    罪類型層出不窮，此類犯罪多利用人頭帳戶作為贓款出、入
    帳戶，廣經媒體披載，政府亦多所宣導，目的均在避免民眾
    受騙，被告係具相當社會經驗之人，其於審理過程中之應對
    、舉止均與常人無異，係具通常智識程度之人，對此應知悉
    甚詳。故其將前開帳戶之提款卡及密碼等資料提供他人作為
    詐欺取財犯罪時收款之用，當為其所能預見，且其發生並不
    違背其本意，則被告主觀上確有幫助詐欺之不確定故意，應
    堪認定。綜上所述，本件事證明確，被告犯行洵堪認定，應
    依法論科。
三、按刑法上之幫助犯，係對於犯罪與正犯有共同之認識，而以
    幫助之意思，對於正犯資以助力，未參與實施犯罪構成要件
    之行為者而言（參照最高法院88年度台上字第1270號判決意
    旨）。被告係基於幫助該詐騙集團成員犯詐欺罪而提供存摺
    、提款卡、密碼及開戶印鑑等資料，且無任何積極證據證明
    其有參與實施詐欺取財之犯罪構成要件行為，是核被告所為
    ，係犯刑法第30條第1項、第339條第1 項之幫助詐欺取財罪
    。雖該詐騙集團先後對告訴人等實施詐欺犯行，而應分論併
    罰，但被告係以單一幫助詐欺之犯意，於同一時、地交付上
    開2 帳戶之提款卡及密碼等資料與該詐欺集團之成員，應僅
    成立一罪。被告所幫助之詐欺集團成員間，有犯意之聯絡及
    行為之分擔，均為共同正犯。又被告提供帳戶之提款卡及密
    碼等資料予詐騙集團成員之幫助犯行，應依刑法第30條第2
    項之規定，按正犯之刑減輕之。另檢察官僅就告訴人王仁德
    、尹乃鎬、林皇伶、甲○○及陳俊元遭詐騙之部分提起公訴
    ，而未提及告訴人郭耿齊遭詐騙之事實，然被告係於同一時
    、地，提供其上開金融帳戶之提款卡及密碼等資料予該詐欺
    集團使用，尚有告訴人郭耿齊遭騙，上開告訴人王仁德、尹
    乃鎬、林皇伶、甲○○及陳俊元遭詐騙之事實既經認定，且
    被告就上開事實僅成立一幫助犯罪，業如前述，是告訴人郭
    耿齊遭詐騙部分之事實，應為起訴效力所及，復經檢察官移
    送併辦，本院自應併與審理，附此敘明。
五、爰審酌被告未曾受有期徒刑以上刑之宣告，有臺灣高等法院
    被告前案紀錄表1 紙在卷可稽，為具一般社會生活經驗之人
    ，對於現今社會詐騙集團猖獗，若將私人帳戶提供他人使用
    ，將成為犯罪人頭帳戶之可能，應可知悉，且被害人並因此
    由詐騙集團指示將遭詐騙款項轉入被告提供之帳戶而受有財
    產損失，所為已影響社會交易安全，並使犯罪之追查趨於困
    難及複雜，另參酌其已坦承犯行、犯罪之動機、生活狀況、
    智識程度、對於被害人所生之損害及尚未與被害人和解等一
    切情狀，量處如主文所示之刑，並諭知易科罰金之折算標準
    ，以資懲儆。
據上論斷，應依刑事訴訟法第452條、第273條之1第1項、第299
條第1項前段，刑法第339條第1項、第30條第1項前段、第2 項、
第28條、第41條第1 項前段，刑法施行法第1條之1，判決如主文
。
本案經檢察官郭昭吟到庭執行職務
中    華    民    國    98    年    10    月    30    日
                  刑事第十八庭  法  官  彭慶文
上正本證明與原本無異。
如不服本判決應於收受送達後10日內向本院提出上訴書狀，並應
敘述具體理由；其未敘述上訴理由者，應於上訴期間屆滿後20日
內向本院補提理由書（均須按他造當事人之人數附繕本）「切勿
逕送上級法院」。告訴人或被害人如對於本判決不服者，應具備
理由請求檢察官上訴，其上訴期間之計算係以檢察官收受判決正
本之日期為準。
                                書記官  鄭伊芸
中    華    民    國    98    年    10    月    30    日
附錄法條：刑法第339條、第30條
中華民國刑法第339條
（普通詐欺罪）
意圖為自己或第三人不法之所有，以詐術使人將本人或第三人之
物交付者，處 5 年以下有期徒刑、拘役或科或併科 1 千元以下
罰金。
以前項方法得財產上不法之利益或使第三人得之者，亦同。
前二項之未遂犯罰之。
中華民國刑法第30條
（幫助犯及其處罰）
幫助他人實行犯罪行為者，為幫助犯。雖他人不知幫助之情者，
亦同。
幫助犯之處罰，得按正犯之刑減輕之。


司法院資訊處製作；財團法人民間司法改革基金會備份。
